【裁判字號】    97,消債更,472
【裁判日期】    971014
【裁判案由】    更生事件
【裁判全文】
臺灣板橋地方法院民事裁定          97年度消債更字第472號
聲  請  人  甲○○
代  理  人  洪國誌律師
上列當事人因消費者債務清理事件聲請更生，本院裁定如下：
    主  文
聲請駁回。
聲請費用由聲請人負擔。
    理  由
一、按債務人不能清償債務或有不能清償之虞者，得依本條例所
    定更生或清算程序，清理其債務；消費者債務清理條例第3
    條定有明文。次按債務人與金融機構協商成立者，不得聲請
    更生或清算，但因不可歸責於己之事由，致履行顯有重大困
    難者，不在此限；本條例施行前，債務人依金融主管機關協
    調成立之中華民國銀行公會會員，辦理消費金融案件無擔保
    債務協商機制與金融機構成立之協商，準用前項之規定，同
    條例第151 條第5 項、第6 項亦有明文。又聲請更生或清算
    不合程式或不備其他要件者，法院應以裁定駁回之，但其情
    形可以補正者，法院應定期間先命補正，復為同條例第8 條
    所明定。
二、本件聲請意旨略以：聲請人於民國（下同）95年7月4日曾向
    最大債權行即台新國際商業銀行（下稱台新銀行）為債務協
    商成立，協商條件為自95年7月起，分80期，利率6.88%，每
    月償還27,617元，惟聲請人每月收入僅有新台幣（下同）
    22,000元，已不敷支應每月償還之金額，無奈僅得以舊債新
    償之方式向銀行再行借款來清償當時協商成立之條件。聲請
    人於協商成立後，自95年7月繳納至96年8月，惟聲請人僅係
    女工，無以再增加收入，每月僅有薪資22,000元（自97年1
    月起），每月依協商條件應清償之金額高於聲請人每月之收
    入，而無法維持基本生活，顯然非可歸責於聲請人之事由而
    導致走上毀諾一途。聲請人並非不願依照當時協商條件還款
    ，實情係因在95年與最大債權銀行協商時，台新銀行之協商
    條件並未給予債務人考慮之時間及機會，債務人在無法提出
    異議、又在銀行威脅恐嚇之情況下，當時之債務協商即「視
    為成立」。而聲請人因配偶之父親鄭天生長期中風需居於安
    養中心，每月要寄養10,200元，而配偶之工作僅係臨時工之
    性質，亦無法為聲請人償還債務，家中經濟負擔確實龐大，
    且聲請人之配偶因遭他人跳票，積欠金額達70餘萬，聲請人
    有部分之債務係因此向銀行周轉而來，並無特別浪費導致發
    生債務。而其後無法依協商條件還款，如上所述，應可屬不
    可歸於己之事由致履行不能，為此提出本件聲請等語。
三、查本件聲請人於消費者債務清理條例施行前，曾依中華民國
    銀行公會會員辦理消費金融案件無擔保債務協商機制，與最
    大債權銀行台新銀行於95年7月4日成立協商，聲請人同意自
    95年7月起，分80期，利率6.88%，每月繳款27,617元，依各
    債權銀行債權金額比例清償各項債務，至全部清償為止，惟
    聲請人自95年7月繳納至96年8月即未依約繳款等情，有聲請
    人提出之協議書、無擔保債務還款計劃表、台灣銀行存褶影
    本在卷可稽，並據台新銀行向本院陳報明確，此亦有台新銀
    行97年9月26日陳報狀可憑。
四、聲請人雖主張協商之際係因銀行未給予其考慮之時間及機會
    ，其在無法提出異議、又在銀行威脅恐嚇之情況下，當時之
    債務協商即「視為成立」云云。惟聲請人每月薪資僅22,000
    元（自97年1月起），每月依協商條件應清償之金額高於其
    每月之收入，而無法維持基本生活，顯然非可歸責於聲請人
    之事由而導致走上毀諾一途等語，但就宥於銀行人員之言行
    ，於受迫之情況下始同意協商條件一節，並未舉證以為證明
    ，其主張於締約之際有不可歸責於己之事由致履行顯有重大
    困難，已不足採取。
五、聲請人另主張其配偶鄭宏泰之工作僅係臨時工之性質，亦無
    法為聲請人償還債務，而鄭宏泰之父親鄭天生長期中風需居
    於安養中心，每月要寄養10,200元，家中經濟負擔確實龐大
    等語，經本院命其提出其配偶之財產及收入說明書暨相關證
    明文件，聲請人雖嗣於97年8月27日具狀補正鄭宏泰之財政
    部臺灣省北區國稅局財產歸屬資料清單、95暨96年度綜合所
    得稅各類所得資料清單，惟其上皆記載為“0”，復另未提
    出其他證明文件以供本院判明其配偶之經濟狀況及收入來源
    ，其僅泛稱其而配偶之工作係臨時工之性質，亦無法為聲請
    人償還債務，家中經濟負擔確實龐大云云，亦難認其此部分
    主張為可採信。而本院為明確了解聲請人及其配偶之收入狀
    況及來源，於97年9月18日函詢台新銀行，經該行以上開陳
    報狀回覆本院，聲請人於95年6月14日與台新銀行協商之際
    曾出具收入證明切結書，切結其每月收入為35,000元，來源
    係來自丈夫的家用，應可認聲請人配偶有相當之經濟能力，
    亦可見聲請人以其毀諾後之每月薪資20,000元至22,000元主
    張每月依協商條件應清償之金額高於其每月之收入，而無法
    維持基本生活，顯然不實。
六、聲請人另主張每月尚須支出房租10,000元、伙食費20,000元
    、教育費10,000元等生活費用，但除每月房租10,000元、教
    育費10,000元部分，業據提出終期為96年11月9日之房屋租
    賃契約書影本1份及3名子女之註冊費繳費單為證外，其餘費
    用則均未舉證以為證明（其中扣除3名子女註冊時已繳交之
    餐費，聲請人主張20,000元之伙食費是否確實，亦非無疑問
    ）。又上開費用，係屬家庭生活費用，聲請人之配偶鄭宏泰
    依法應共同負擔，聲請人如再樽節開支，依原協商條件履行
    ，應無重大困難之處。此由聲請人自95年7月間成立協商以
    來，迄96年8月間止，均得依原協商條件履行益徵。聲請人
    復未提出其他證據證明協商後情事有所變更，致無法依原協
    商履行，因此尚難認聲請人違約具有不可歸責之事由。
七、綜上所述，本件經命聲請人補正後，聲請人仍不能證明有何
    不可歸責於己之事由，致不能履行原協商或有不能履行之虞
    ，是本件更生之聲請，即與消費者債務清理條例第151 條第
    5 項但書規定有違，依首揭說明，應駁回其更生之聲請，爰
    裁定如主文。
中    華    民    國    97    年    10    月    14    日
              民事第二庭    法      官  鍾啟煌
上為正本係照原本作成。
如不服本裁定，應於裁定送達後10日內，以書狀向本院提出抗告
，並繳納抗告費新臺幣1,000 元。
中    華    民    國    97    年    10    月    14    日
                            書  記  官  張國仁


司法院資訊處製作；財團法人民間司法改革基金會備份。
